【裁判字號】    89,上訴,34
【裁判日期】    890317
【裁判案由】    偽造有價證券
【裁判全文】
臺灣高等法院花蓮分院刑事判決              八十九年度上訴字第三四號
    上  訴  人  臺灣臺東地方法院檢察署檢察官
    被      告  丙○○
    選任辯護人  王丕衍
右列上訴人因被告偽造有價證券案件，不服臺灣臺東地方法院八十八年度訴字第一０
一號中華民國八十八年十一月十六日第一審判決( 起訴案號：臺灣臺東地方法院檢察
署八十年度偵字第九一號、一０五號 )，提起上訴，本院判決如左：
    主      文
上訴駁回。
    事      實
一丙○○自民國( 下同 )八十六年四月十日起，於臺東市○○○路二一五巷二八弄二
  號住處，召開每人新臺幣（下同）一萬元的互助會，並由其擔任會首，其方式為每
  月得標會員以自己名義簽發本票交付其他活會會員收受，作為已得標死會會員給付
  會錢之擔保，如下一期互助會，由其餘活會會員得標，則得標會員可持死會會員前
  所開立之本票，經由會首向該死會會員收取會錢，並將本票返還該死會會員。因會
  首丙○○丟失其中一名死會會員乙○○之一張本票，乃出於行使之目的，以及偽造
  有價證券之犯意，於八十七年六月二十五日住處，未經乙○○事前之同意，擅自盜
  用乙○○交給丙○○之印章，並偽造乙○○的簽名（署押），而偽造一張以乙○○
  為發票人之本票，並將該本票交予其他活會會員收受，而行使該偽造之本票，以作
  為會員乙○○支付會錢擔保。
二案經甲○○、乙○○告訴以及陳慧瑩、王秀美告發，由臺灣臺東地方法院檢察署檢
  察官偵查起訴。
    理      由
一訊據被告丙○○對於右揭事實，坦承不諱，核與告訴人乙○○指訴情節相符，並有
  該張本票影本附卷可稽。本件犯罪事證明確，被告犯行洵堪認定。
二核被告所為係犯刑法第二百零一條第一項偽造有價證券罪。被告行使偽造本票（有
  價證券）低度行為，偽造本票（有價證券）高度行為所吸收，不另論罪。另被告未
  經乙○○的同意而盜用乙○○之印章，並蓋於本票上之「乙○○」印文，屬於偽造
  有價證券的階段行為，包括含在偽造有價證券罪之內，亦不另論處，原審以被告為
  善盡會首職責，在未告知乙○○情況之下，而偽造乙○○本票，所偽造本票金額祗
  有一萬四千三百元，況乙○○在八十七年六月得標屬於死會會員，本就有義務繳交
  死會會錢，對乙○○而言，實際上，並未造成任何損失，是被告之犯行尚非嚴重，
  又本罪最輕刑度為三年以上有期徒刑，而被告尚有正當工作（有在職證明書附卷可
  憑），又無前科，本件犯罪，因被告不諳法令，而告訴人又已是死會，先前交予被
  告保管之本票已遺失，被告以代告訴人簽本票，並不足以對告訴人造成損害，即本
  件犯罪有特殊之環境及因素，如科被告三年以上有期徒刑，顯屬情輕法重，在客觀
  上足以引起一般人同情，犯罪情狀，顯可憫恕，原審依刑法第五十九條規定，酌減
  其刑度後，再依上開法條審酌被告犯罪動機、目的，與告訴人平日關係，本件犯罪
  的情節以及所生損害，犯罪後態度等一切情狀，量處被告有期徒刑二年，又以被告
  未曾受有期徒刑以上刑之宣告，有臺灣臺東地方法院檢察署刑案資查註紀錄表附卷
  可憑，本件因不諳法律，一時疏忽觸犯刑責，經此教訓，當知警惕，而無再犯之虞
  ，認對被告所宣告之刑罰，以暫不執行為適當，遂併宣告緩刑三年，以啟自新，至
  未扣案而被偽造之乙○○本票一張（票號：Ｎ０：０２５４７０，發票金額：一萬
  四千三百元，發票日：八十七年六月二十五日），並無證據證明已滅失，依照刑法
  第二百零五條規定，不問屬於被告與否，應予沒收。至於該張本票上所蓋的「乙○○」印文二枚，因為該張本票已諭知沒收，不予再沒收，認事用法，尚無不合，檢
  察官之上訴意旨指摘原審量刑過輕及宣告緩刑不當，核無理由，應予駁回。
三公訴意旨另以：丙○○先後於八十六年十一月十日、八十七年一月二十五日、四月
  十日，在臺東市○○○路二一五巷二十八弄二號的居住處，意圖供行使之用，基於
  偽造有價證券連續犯意，而偽造程羿豐（本名為劉雨鑫，程羿豐為藝名）、甲○○
  、張宏丞（起訴書誤寫為張宏成）之本票共七張，並分別提出交給其他會員收受，
  因認被告另涉嫌觸犯刑法第二百零一條第一項的偽造有價證券罪嫌。
  (一)本院經查：劉雨鑫及張宏丞本票，共有六張，該六張本票，並非被告偽造，乃劉
    雨鑫與張宏丞委託被告代為簽發，此亦據證人劉雨鑫在原審囑託臺灣板橋地方法
    院代為訊問及證人張宏丞在原審調查結證無訛。
  (二)另告訴人甲○○之指控，不能單憑告訴人之指訴，據為定罪之唯一依據，本案中
    ，祇有告訴人指控被告偽造她一張本票，此外，並無其他證據足以證明告訴人指
    訴乃屬實在。再證人陳治霖（也曾經參加被告的互助會）於原審調查時證稱：「
    我上班時，在店裡，丙○○向甲○○要本票，張說還沒有開，張說要我用她的名
    字開，我拒絕她，我說不關我的事，張就叫被告自己開，被告有無開票，我沒看
    到」（見原審八十八年五月十八日訊問筆錄）；果爾，則被告所辯「開本票是經
    過甲○○的同意，（甲○○）本票上的字跡是我的」等語，應可採信。再告訴人
    一再指稱未參加被告所召集之互助會，然證人林雪玲於原審調查時證稱：「我有
    參加丙○○的會（一萬元），有一次，只有我們二人（甲○○、林雪玲）去標會
    ，是甲○○得標」，並有一張標單附卷足證，告訴人甲○○指控自有瑕疵，自不
    能憑告訴人指訴來認定被告有罪，綜上所述，應對被告此部分（被訴偽造劉雨鑫
    、張宏丞、甲○○本票 )諭知無罪判決，惟檢察官以此一部分之犯罪事實與前面
    起訴已論罪科刑部分（偽造乙○○的本票），具有連續犯裁判上一罪關係，原審
    不另為諭知無罪判決。亦無不合，併予明。
據上論斷，應依刑事訴訟法第三百六十八條，判決如主文。
本案經檢察官翟光軍到庭執行職務。
中      華      民      國      八十九    年      三      月    十七    日
                                    審判長法官  吳  鴻  章
                                          法官  林  德  盛
                                          法官  黃  永  祥
右正本證明與原本無異。
如不服本判決，應於判決送達後十日內向本院提出上訴狀。其未述理由者，並應於
提出上訴狀後十日內向本院補提理由狀(須附繕本)。
                                        書記官  洪  瑞  河
中      華      民      國      八十九    年      三      月    十七    日


司法院資訊處製作；財團法人民間司法改革基金會備份。
